【裁判字號】    98,訴,406
【裁判日期】    980513
【裁判案由】    毒品危害防制條例
【裁判全文】
臺灣臺中地方法院刑事判決               98年度訴字第406號
公  訴  人  臺灣臺中地方法院檢察署檢察官
被      告  甲○○
                    （現於臺灣臺中看守所羈押中）
選任辯護人  莊崇意律師
            蔡定生律師
被      告  己○○
                    （現於臺灣臺中看守所羈押中）
指定辯護人  本院公設辯護人戊○○
被      告  丁○○
                    （現於臺灣臺中看守所羈押中）
選任辯護人  邱寶弘律師
上列被告等因違反毒品危害防制條例案件，經檢察官提起公訴（
九十七年度偵字第二二六五○號），本院判決如下：
    主    文
甲○○共同製造第三級毒品，累犯，處有期徒刑陸年陸月。扣案
如附表所示之物均沒收；扣案之共同製造毒品所得財物新臺幣貳
拾萬元與邱宗榮、丙○○、乙○○、丁○○、己○○連帶沒收之
；未扣案之共同製造第三級毒品所得財物新臺幣貳萬元與邱宗榮
、丙○○、乙○○、丁○○、己○○連帶沒收之，如全部或一部
不能沒收時，以其等財產抵償之。
己○○共同製造第三級毒品，處有期徒刑貳年拾月。扣案如附表
所示之物均沒收；扣案之共同製造毒品所得財物新臺幣貳拾萬元
與邱宗榮、丙○○、乙○○、甲○○、丁○○連帶沒收之；未扣
案之共同製造第三級毒品所得財物新臺幣貳萬元與邱宗榮、丙○○、乙○○、甲○○、丁○○連帶沒收之，如全部或一部不能沒
收時，以其等財產抵償之。
丁○○共同製造第三級毒品，處有期徒刑柒年。扣案如附表所示
之物均沒收；扣案之共同製造毒品所得財物新臺幣貳拾萬元與邱
宗榮、丙○○、乙○○、甲○○、己○○連帶沒收之；未扣案之
共同製造第三級毒品所得財物新臺幣貳萬元與邱宗榮、丙○○、
乙○○、甲○○、己○○連帶沒收之，如全部或一部不能沒收時
，以其等財產抵償之。
甲○○、己○○、丁○○被訴販賣第三級毒品部分，均無罪。
    犯罪事實
一、甲○○前因違反藥事法案件，經本院以九十四年度訴字第三
    一八號判決處以有期徒刑五月，如易科罰金，以銀元三百元
    折算一日，上訴後經臺灣高等法院臺中分院以九十四年度上
    訴字第一一三七號判決駁回上訴，再上訴又經最高法院以九
    十六年度台上字第六八二六號判決駁回上訴確定，復經臺灣
    高等法院臺中分院以九十七年度聲減字第八八號裁定減刑為
    有期徒刑二月又十五日，如易科罰金，以銀元三百元折算一
    日確定，於民國九十七年四月三日易科罰金執行完畢。
二、緣硝甲西泮（Nimetazepam ；俗稱「一粒眠」）原屬毒品危
    害防制條例第二條第二項第四款所規定之第四級毒品，經行
    政院於九十五年八月八日改列為毒品危害防制條例第二條第
    二項第三款所規定之第三級毒品。邱宗榮、丙○○（此二人
    為同居男女朋友關係，因製造第三級毒品經本院以九十八年
    度訴字第七五四號案件審理中，但本案部分未在該案起訴範
    圍內）基於製造第三級毒品硝甲西泮之犯意聯絡，由邱宗榮
    提供藥錠包裝機二臺、噴印機二臺、輸送機一臺、自動打包
    機一臺、空壓機一臺、包裝膜十三箱、空罐三袋等物供包裝
    一粒眠藥錠之用；丙○○則於九十六年十月十日起租用臺中
    市○○區○○路五段八一之一號空廠房供存放供包裝一粒眠
    藥錠用之上述機器及物品。丙○○又與乙○○（另由檢察官
    偵辦中）、甲○○基於製造第三級毒品硝甲西泮之犯意聯絡
    ，於九十七年三月間某日透過乙○○尋找將原料硝甲西泮打
    製成藥錠之打錠工廠；乙○○則聯繫甲○○找尋之。邱宗榮
    、丙○○復與己○○基於製造第三級毒品硝甲西泮之犯意聯
    絡，於九十七年三月間某日，由丙○○向己○○探尋在上開
    工廠包裝一粒眠之意願，並表示每月工資新臺幣二萬到五萬
    元，己○○則應允之，丙○○復交付門號0000000000之行動
    電話一支予己○○供日後聯繫之用。邱宗榮、丙○○又因要
    求一粒眠藥錠崩解速度不能太快，屢次要求乙○○解決，乙○○即於九十七年五、六月間，通知甲○○與邱宗榮、丙○○在臺中縣大里市○○路四四六號大樓一樓會客室見面，邱
    宗榮、丙○○當面向甲○○表示一粒眠藥錠崩解速度不能太
    快之品質需求，甲○○即表示將會回去請教他人改善。迨丙○○於同年九月十五日自不詳成年人處取得硝甲西泮原料七
    公斤，將其中六公斤硝甲西泮原料交予邱宗榮（此部分本院
    另以九十八年度訴字第七五四號案件審理中），邱宗榮又令
    丙○○將剩餘一公斤硝甲西泮原料於同日在臺中縣大里市○○路與永隆路口上之７－便利商店前交予乙○○，乙○○
    將該一公斤硝甲西泮原料交予甲○○。乙○○、甲○○則與
    有多次違反藥事法前科、具有製造一粒眠能力之丁○○基於
    製造第三級毒品硝甲西泮犯意聯絡，約定每製造一顆一粒眠
    之工資代價為新臺幣（下同）一元，丁○○即開始自行購買
    甘露醇、乳糖、色素、薄荷、代糖、酒精、黏劑、硬酯酸、
    分散劑等賦形劑材料；於同年月十五日至十九日間某日，甲○○將該一公斤硝甲西泮原料寄放在位於臺中市○○○路上
    之鑫達貨運行，再通知丁○○領取。丁○○取得該一公斤硝
    甲西泮原料後，即在臺中市○區○○○路一○○巷六弄三二
    號其承租之廠房內，以其所有之打錠模具九十三組、手動打
    錠機六臺、篩網六個、勺子三個、水桶二個、研磨機一臺、
    油壓打錠機一組、攪拌器一組、磅秤二臺、外膜包裝機一組
    、烤箱一臺、大型攪拌機一臺、防毒面具六個、塑膠盒五個
    、包裝空罐十個等器具，將甘露醇、澱粉、色素、薄荷、代
    糖、酒精、黏劑、硬酯酸、分散劑等賦形劑材料與硝甲西泮
    原料以一定比例混合打錠（各賦形劑材料與硝甲西泮比例為
    免供他人犯罪之用，不於判決內公開，詳見卷內資料），而
    製造一粒眠藥錠。於丁○○製造一粒眠期間，丙○○自同年
    月十九日晚間六點三十五分起，多次以其所使用之門號0000
    000000號行動電話，與乙○○使用之門號0000000000號行動
    電話向乙○○催貨，更於同年月二十日下午一時五十七分許
    ，以上述二行動電話門號與乙○○聯繫，再度向乙○○強力
    要求務必在同年月二十一日（星期日）出貨，乙○○於通話
    中，勉強答應丙○○之要求，並於上開通話結束後，隨即於
    同年月二十日下午二時四分許，以其上開門號，與甲○○所
    使用之門號0000000000號行動電話向甲○○詢問明天可否出
    貨，甲○○表示二十一日為星期日，時間上無法配合等語；
    丙○○又於同年月二十二日下午四時四十八分許，以上述二
    行動電話門號與乙○○聯繫該日晚間交付製造一粒眠貨款二
    十萬元，並於見面時交付該二十萬元貨款且約定同年月二十
    四日交貨；乙○○則於同年月二十三日晚間十時許，在臺中
    縣大里市○○路一二一號新芳路甲○○住處，將上開二十萬
    元交予甲○○，惟尚未與甲○○約定此次轉交二十萬元之代
    價。甲○○於同年月二十四日上午十時許，在臺中市○○○
    路上７－便利商店前，將上開二十萬元交予丁○○，丁○○則交付其製造完成之一粒眠八萬顆予甲○○，甲○○並將
    該八萬顆一粒眠載至鑫達貨運行待丙○○領取。丙○○前於
    九十七年九月份某日先行交付包裝一粒眠之工資代價二萬元
    予己○○，復於同年月二十四日上午某時撥打0000000000行
    動電話予己○○，命己○○至鑫達貨運行領取前揭八萬顆一
    粒眠；己○○領取後即至臺中市○○區○○路五段八一之一
    號廠房，以上開藥錠包裝機二臺、噴印機二臺、輸送機一臺
    、自動打包機一臺、空壓機一臺、包裝膜十三箱、空罐三袋
    等物該八萬顆一粒眠以鋁箔包裝，每片鋁箔內含十顆一粒眠
    藥錠。嗣於九十七年九月二十四日下午一時二十分許，經法
    務部調查局中部地區機動工作組人員在臺中市○○區○○路
    五段八一之一號當場查獲己○○正在包裝前揭八萬顆一粒眠
    ，並扣得供包裝一粒眠所用之藥錠包裝機二臺、噴印機二臺
    、輸送機一臺、自動打包機一臺、空壓機一臺、包裝膜十三
    箱、空罐三袋，及包裝完成之一粒眠七千四百顆（合計淨重
    約一千二百八十七點六公克，純度百分之四點三三，純質淨
    重約五十五點七五公克）、尚未包裝之一粒眠八罐（合計淨
    重約一萬三千九百十二公克，純度百分之四點三三，純質淨
    重約六百零二點三九公克）、一粒眠編號及數量筆記一本、
    己○○用以與丙○○聯絡之門號0000000000行動電話一支（
    廠牌：ＮＯＫＩＡ，含ＳＩＭ卡一張），與製造一粒眠無關
    之廠房鑰匙三支、房屋租賃契約書影本二頁、門號00000000
    00、0000000000行動電話二支等物；又循線於同日下午二時
    十五分許，在臺中市○區○○○路一○○巷六弄三二號內查
    獲丁○○正在製造一粒眠，並扣得供製造一粒眠所用之一粒
    眠製造流程表一張、一粒眠製程筆記本一本、打錠模具九十
    三組、手動打錠機六臺、篩網六個、勺子三個、水桶二個、
    研磨機一臺、油壓打錠機一組、攪拌器一組、磅秤二臺、外
    膜包裝機一組、烤箱一臺、大型攪拌機一臺、防毒面具六個
    、塑膠盒五個、包裝空罐十個、甘露醇二包（毛重共五十公
    斤）、乳糖三包（毛重共五十點五公斤，扣押物品目錄表記
    載為澱粉）、色素六罐、薄荷二瓶、代糖五包、酒精二桶、
    黏劑二包（毛重共十六點五公斤）、硬酯酸一箱（毛重十三
    公斤）、WY2020（硝甲西泮）一箱（合計淨重約三千七百七
    十五公克，純度百分之十五‧九九，純質淨重約六百零三點
    六二公克）、分散劑一包、已染色甘露醇一箱（毛重十八點
    五公斤）、已染色甘露醇九包（毛重七十五公斤，扣押物品
    目錄表記載為一粒眠半成品），及一粒眠成品二千顆（合計
    淨重約三百七十四公克，純度百分之零點五九，純質淨重約
    二點二一公克）、一粒眠藥錠一箱（合計淨重約一萬二千九
    百十二公克，純度百分之四點四四，純質淨重約五百七十三
    點二九公克）、前述現金二十萬元，與製造一粒眠無關之偽
    造諾美婷包裝盒及標籤一箱、偽造威而鋼包裝盒及標籤一箱
    、威而鋼偽藥四包、諾美婷偽藥二包、不明藥品六箱、門號
    0000000000行動電話一支等物；復循線於同日下午二時四十
    分許，在臺中縣大里市○○路一二一號查獲甲○○，並扣得
    甲○○所有用以與乙○○聯絡之門號0000000000行動電話一
    支（廠牌：摩托羅拉，含ＳＩＭ卡一張），及與本案無關之
    門號0000000000、0000000000行動電話各一支。
三、案經法務部調查局中部地區機動工作組移送臺灣臺中地方法
    院檢察署偵查起訴。
    理    由
一、程序方面：
  (一)按詰問權係指訴訟上當事人有在審判庭輪流盤問證人，以求
    發現真實，辨明供述證據真偽之權利，其於現行刑事訴訟制
    度之設計，以刑事訴訟法第一百六十六條以下規定之交互詰
    問為實踐，屬於人證調查證據程序之一環；與證據能力係指
    符合法律所規定之證據適格，而得成為證明犯罪事實存在與
    否之證據適格，性質上並非相同。偵查中檢察官為蒐集被告
    犯罪證據，訊問證人旨在確認被告嫌疑之有無及內容，與審
    判期日透過當事人之攻防，調查證人以認定事實之性質及目
    的有別。偵查中訊問證人，法無明文必須傳喚被告使之得以
    在場；刑事訴訟法第二百四十八條第一項前段雖規定「如被
    告在場者，被告得親自詰問」，事實上亦難期被告有於偵查
    中行使詰問權之機會。此項未經被告詰問之被告以外之人於
    偵查中向檢察官所為之陳述，依刑事訴訟法第一百五十九條
    之一第二項之規定，原則上屬於法律規定為有證據能力之傳
    聞證據，於例外顯有不可信之情況，始否定其得為證據。是
    得為證據之被告以外之人於偵查中向檢察官所為之陳述，因
    其陳述未經被告詰問，應認屬於未經合法調查之證據，非為
    無證據能力，而禁止證據之使用。此項詰問權之欠缺，非不
    得於審判中由被告行使以補正，而完足為經合法調查之證據
    （最高法院九十七年度台上字第三五六號判決意旨參照）。
    從而，被告甲○○、丁○○於偵查中以證人身分所為之證述
    ，及證人丙○○、乙○○於偵查中之證詞，雖未經被告甲○○、己○○、丁○○之詰問，然被告甲○○、己○○、丁○○及渠等辯護人已於審判中已經分別對上開四位證人當庭及
    先前之陳述進行詰問，已賦予被告甲○○、己○○、丁○○
    對上開四位證人詰問之機會，則上開四位證人於偵查中之陳
    述即屬完足調查之證據，而得作為本院判斷之依據。被告丁○○辯護人稱證人甲○○、丙○○、乙○○於偵查中之證詞
    無證據能力云云，與前述判決意旨不符，顯有誤會。
  (二)按除顯有不可信之情況外，公務員職務上製作之紀錄文書、
    證明文書，亦得為證據，刑事訴訟法第第一百五十九條之四
    第一款定有明文。查法務部調查局九十七年十一月三日調科
    壹字第○九七○○四四九三一○號鑑定書、九十七年十一月
    十日調科壹字第○九七○○四五四五九○號鑑定書各一份，
    均係公務員職務上製作之證明文書，為公務員依職權所為，
    與其責任、信譽攸關，若有錯誤、虛偽，公務員可能因此擔
    負刑事及行政責任，且該等文書經常處於可能受公開檢查之
    狀態，其正確性及真實之保障極高，故並無顯有不可信之情
    況，依上開規定，自得為證據，併予敘明。
二、訊據被告甲○○固坦承有於九十七年九月二十三日晚間十時
    許，在其住處自乙○○處收受二十萬元，復於同年月二十四
    日上午十時許，在臺中市○○○路上的７－便利商店前將
    該二十萬元予被告丁○○，且將被告丁○○交付之紙箱（內
    含一粒眠八萬顆）載至鑫達貨運行等情不諱，惟矢口否認有
    何製造一粒眠犯行，辯稱：伊共是替乙○○拿錢給被告丁○○，伊不知紙箱內是一粒眠，也不知丁○○在製造一粒眠云
    云。然查：
  (一)被告甲○○於調查局訊問時辯稱：乙○○要伊不要問其向被
    告丁○○購買何東西，只要伊幫他將錢轉交予被告丁○○就
    好了云云（參見偵查卷(一)第二五頁），於偵查中辯稱：乙○○叫伊不要問拿錢給被告丁○○做何事云云（同上卷第九一
    頁），又於本院羈押訊問時辯稱：伊有問乙○○這是做什麼
    的錢，他叫伊不要問，要伊拿去就好云云（參見聲羈卷第十
    頁背面），復於本院送審訊問時辯稱：伊不知道乙○○與被
    告丁○○做何事云云（參見本院卷第一九頁背面），惟被告
    甲○○卻於被告丁○○在本院準備程序時提出乙○○要其製
    造喉片之抗辯後，於本院審理時受被告丁○○詰問時改稱：
    「（被告丁○○問：這次做喉糖，八月底你叫我去你家，我
    去的時候，你家裡有一個客人，你告訴我那個客人是做健康
    食品的，對不對？）有這回事。」、「（被告丁○○問：當
    時那個客人是不是問我有沒有辦法將喉糖打硬？）是。」、
    「（被告丁○○問：我是不是告訴那個人要打硬，賦形劑要
    用甘露醇，不能用澱粉，當時你有沒有告訴我做的喉糖裡面
    有一粒眠的成份嗎？）是乙○○跟丁○○講說是喉片，並沒
    有提到一粒眠。」（參見本院卷第一九五頁及其背面）。被
    告甲○○供稱前後不一，已非無疑；且證人乙○○若有向被
    告甲○○、丁○○陳述所製造者為喉片，此一有利抗辯，被
    告甲○○何不在調查局或偵查中提出，反而在聽到被告丁○○於本院準備程序時提出乙○○要其製造喉片之抗辯後（被
    告丁○○於調查站及偵查中坦承知悉其所製造者為一粒眠，
    詳如後述），方附和被告丁○○之辯詞；況證人乙○○於本
    院審理時證稱：「（被告甲○○問：你、丁○○二人是否有
    在我的家裡見面說要做喉片？）沒有。」（參見本院卷第一
    三四頁），亦與被告甲○○、丁○○辯稱：證人乙○○在被
    告甲○○家中要被告丁○○製造喉片云云不符，足見被告甲○○與丁○○在本院審理改辯稱證人乙○○有向渠等二人告
    知製作喉片云云，顯係勾串之詞，不足採信。
  (二)按證人之陳述有部分前後不符，或相互間有所歧異時，究竟
    何者為可採，法院仍得本其自由心證予以斟酌，非謂一有不
    符或矛盾，即應認其全部均為不可採信（最高法院七十四年
    台上字第一五九九號判例意旨參照）。查證人乙○○雖於本
    院審理時，一會稱：在案發之前，被告甲○○不知道伊委托
    他製造的是一粒眠云云，旋又改稱：九十七年九月二十日通
    聯譯文中，被告甲○○知道喉片是一粒眠代號等語，復又改
    稱：伊沒有跟被告甲○○說是一粒眠，伊跟他說是安眠藥云
    云，再改稱：伊沒有跟被告甲○○說委託製造是安眠藥云云
    （參見本院卷第一三四頁），證述反覆矛盾。然證人乙○○
    於偵查中證稱：被告甲○○在九十七年六月跟伊說這個產品
    很辣，叫伊不要介入，並跟伊說這個產品叫「紅豆」，被告
    甲○○有說這東西是要吃「解」的，伊聽了覺得這東西不合
    法，因為被告甲○○說「解」的應該是指毒品類的東西如海
    洛英、安非他命，是用來解除毒癮的等語（參見偵查卷(二)第
    一三八頁），則若證人乙○○有向被告甲○○、丁○○告知
    所製造者為喉片之合法物品，被告甲○○又何須向證人乙○○以「紅豆」為代號來稱呼；且證人乙○○又於偵查中時證
    稱：被告甲○○應該在第一次見到被告丙○○時就知道那是
    硝甲西泮等語（參見偵查卷(二)第一四一頁），是證人乙○○
    於本院審理時證稱：「（審判長問：你剛剛提到你與甲○○
    在電話中以喉片作為一粒眠代號，是否屬實？）是。」、「
    （審判長問：既然屬實，表示你與甲○○對喉片就是一粒眠
    的意思雙方在通聯當時都已經有認知？）是。」、「（審判
    長問：照你現在回答，甲○○在你委託他製作當時，就知道
    要做的是一粒眠，是否如此？）是。」（參見本院卷第一三
    四頁背面、第一三五頁），方與事實相符，證人乙○○於本
    院審理證述其不知委託被告甲○○製造何物，被告甲○○亦
    不知製造者為一粒眠云云，顯係為謀己身脫罪之詞，難認為
    真。
  (三)被告甲○○於本院審理時辯稱：伊不認識證人丙○○，也不
    知道她的名字，有一次證人乙○○說要去跟一個朋友拿面膜
    ，找伊過去，那次伊有看過她，伊只看過她一次云云。惟證
    人丙○○於偵查中證稱：九十七年七月間，伊記得是夏天，
    在臺中縣大里市○○路四六四號伊弟弟住處樓下，證人乙○○叫被告甲○○自己出來跟伊當面講比較清楚，伊問甲○○
    關於品質的問題，他也沒辦法答，他說要問師傅等語（參見
    偵查卷(二)第一四五頁），又於本院審理時證稱：伊是透過邱
    宗榮關係認識證人乙○○，證人乙○○再介紹伊與被告甲○○認識，因為伊與邱宗榮要找打一粒眠的打錠工廠，伊知道
    一粒眠是管制藥品，因為我們在九十七年三月份交給證人乙○○做一粒眠的少量原料，大約一、二百公克，是要做樣本
    ，伊不知道證人乙○○交給誰，證人乙○○將成品交給伊，
    伊交給邱宗榮，邱宗榮認為品質不好，伊要證人乙○○一改
    再改，證人乙○○因為不知道製造過程，又被伊煩的要死，
    所以請被告甲○○出面跟伊說明製作過程，伊在那一次才見
    到被告甲○○，見面地點是伊親弟弟住所臺中縣大里市○○
    路四四六號大樓門口，時間是九十七年五、六月份，伊記得
    是穿短袖等語（參見本院卷第一一九頁及其背面），又證稱
    ：當時在場有伊、邱宗榮、甲○○及被告己○○之女友，由
    邱宗榮、被告己○○女友試藥的品質，拿一顆起來放在舌頭
    ，要試崩散速度等語（參見本院卷第一二二頁背面、第一二
    四頁背面），證人丙○○雖對該次見面月份及詳細地址證述
    有所出入，然其對於時間為夏季，見面地點為其弟住處大樓
    樓下，見面原因係對被告甲○○要求製作一粒眠之品質等情
    ，證述一致，自不得以此細節性瑕疵而認證人丙○○所言不
    實。況證人乙○○於本院審理時證稱：「（審判長問：丙○○在本案審理時，有提到因為你找人所做出來的一粒眠崩解
    速度太快，所以她要請你做說明，你說你沒有辦法說明，就
    找甲○○出面向她說明，是否有此事？）有。」（參見本院
    卷第一三五頁），且被告己○○於本院審理時以證人身分證
    稱：證人丙○○說要試試看安眠藥溶解度，伊說伊沒有吃藥
    ，伊找伊女友，因為伊女友有吃安眠藥習慣，後來伊有問伊
    女友吃了幾顆，她說吃了一顆，伊忘記幾月了，是在伊去環
    中路工廠工作後的事情等語（參見本院卷第一九八頁及其背
    面），足見證人丙○○前揭所述為真，被告甲○○空言否認
    此部分情節，實非可採，反足證其畏罪心虛之情。
  (四)被告甲○○於調查局訊問時供稱：被告丁○○叫伊到臺中市
    ○○○路上的７－１１店面前見面，伊不知道多少錢，是證
    人乙○○在九十七年九月二十三日晚間十時許在伊家裡將一
    個黃色的牛皮紙袋交給伊，告訴伊說裡面有二十萬元，交代
    伊說在同年月二十四日有空時錢拿給被告丁○○，伊在同年
    月二十四日上午十時左右，在臺中市○○○路上的７－１１
    店面前當場將錢交給被告丁○○，他將牛皮紙袋的錢新台幣
    二十萬收下後，他叫伊在７－１１現場等一下，他就離開現
    場約五分鐘後，他就載一只紙箱交給伊，要伊幫他載到鑫達
    快遞公司，今天這一趟證人乙○○還沒有告訴伊要給伊多少
    報酬等語（參見偵查卷(一)第二三、二四頁）；又於調查局訊
    問時自承：伊認為證人乙○○與被告丁○○他們兩個不直接
    聯絡，這樣的模式我感覺對他們來講比較安全等語（參見偵
    查卷(二)第二四頁），則若單純製作喉片，為何證人乙○○與
    被告丁○○要用此種「比較安全」之方法來交易？是被告甲○○於案發前即已知丁○○所製造為一粒眠，當可認定。
  (五)證人乙○○於九十七年九月二十日下午二時零四分許，以00
    00000000行動電話撥打被告甲○○0000000000行動電話，向
    被告甲○○催貨，其內容如下：
    「乙○○：說明天喉片還有嗎？有辦法？
      甲○○：明天沒啦！
      乙○○：這樣喔。
      甲○○：明天禮拜天咧，大仔！人家也要看明天禮拜幾咧
              ！
      乙○○：因為現在她是跟我說，怕禮拜一下去做包裝，可
              能做不出來。
      甲○○：這樣喔。
      乙○○：嘿啊。
      甲○○：不過明天，明天禮拜天咧。
      乙○○：還是晚上有辦法再給她嗎？
      甲○○：晚上喔？
      乙○○：嘿啊。
      甲○○：好啊！不然我等一下問他看看，好嗎？
      乙○○：她說她怕這樣「喬」不出來咧。
      甲○○：這樣喔。
      乙○○：等一下卡在那邊。
      甲○○：好啊！不然我等一下再跟他商量。
      乙○○：因為我本來是說禮拜一是ＯＫ啊！是說這樣她沒
              辦法。
      甲○○：盡量。
      乙○○：對啊。
      甲○○：對啊，就盡量，就沒辦法了，有啦，都會沒辦法
              啦。
      乙○○：他兩、三個小時沒辦法做這麼多啊！
      甲○○：對啊！我等一下跟他「喬」一下啊。
      乙○○：好啦，你去「喬」一下看怎樣再電話跟我聯絡。
      甲○○：好啊！好啊！好！我知道！好啦，我一下再跟他
              商量一下。                              」
    由上述通聯譯文可知，證人乙○○遭證人丙○○催貨甚急時
    ，仍要透過被告甲○○方能得知可否出貨，且被告甲○○亦
    未向被告丁○○查詢即可立即回覆禮拜天無法出貨，又能向
    被告丁○○「喬」一下出貨日期，顯見被告甲○○之角色顯
    非單純只幫證人乙○○轉交金錢予被告陳藏弘；且證人乙○○於本院審理時已證稱前揭通聯譯文之「喉片」是指一粒眠
    等語（參見本院卷第一三三頁背面），復參以證人乙○○於
    偵查及本院審理時均證述被告甲○○在案發前即已知要被告
    丁○○所製造的是一粒眠等語，又證人丙○○亦於偵查及本
    院審理時證稱：伊曾與被告甲○○見面，向被告甲○○要求
    製作一粒眠之品質等語，更見被告甲○○非但知悉被告丁○○所製造者為一粒眠，且與證人丙○○、乙○○及被告丁○○有製造一粒眠之犯意聯絡與行為分擔，至為灼然。
三、訊據被告己○○固坦承有於前揭時、地受證人丙○○僱用包
    裝一粒眠等情不諱，惟矢口否認有何製造一粒眠之犯行，辯
    稱：伊只是包裝一粒眠，並不是製造一粒眠，且伊也不知道
    一粒眠是第三級毒品云云。然查：
  (一)在臺中市○○區○○路五段八一之一號所查扣之物品，經送
    法務部調查局鑑定結果，其中(1)藥錠七千四百顆，含第三級
    第二三項毒品硝甲西泮成分，合計淨重約一千二百八十七點
    六公克，純度百分之四點三三，純質淨重約五十五點七五公
    克；(2)藥錠八罐，含第三級第二三項毒品硝甲西泮成分，合
    計淨重約一萬三千九百十二公克，純度百分之四點三三，純
    質淨重約六百零二點三九公克；(3)藥錠包裝機、輸送機、自
    動打包機、盛裝一粒眠空罐，經檢驗結果均發現有第三級第
    二三項毒品硝甲西泮成分殘留；(4)經勘驗本案所查獲之各項
    相關證物、器具設備，並依據上述檢驗結果研判，該等器具
    設備符合「硝甲西泮毒品地下包裝工廠」所需等語，此有該
    局九十七年十一月三日調科壹字第○九七○○四四九三一○
    號鑑定書附卷可稽（參見偵查卷(一)第一七三至一八四頁），
    足見被告己○○確有包裝一粒眠情事。
  (二)證人丙○○於偵查中證稱：大約在九十七年三月起請被告己○○代為包裝一粒眠，被告己○○是九十七年六、七月間開
    始知道那是一粒眠，伊每月二至五萬請被告己○○代為包裝
    等語（參見偵查卷(二)第一一七頁），又於本院審理時證稱：
    伊在九月份給被告己○○一筆二萬元，九十七年九月二十三
    日或二十四日，伊就聯絡被告己○○要工作等語（參見本院
    卷第一二一頁及其背面），又證稱：伊問被告己○○有沒有
    空來幫伊工作，當時沒有跟他說什麼工作，被告己○○只是
    先跟伊說如果他還沒有穩定的工作，他才來幫伊，隔沒幾天
    ，伊又跟他說來幫伊包裝東西，他問伊包裝什麼東西，伊說
    像糖果的藥，又跟伊開玩笑說是喉糖，後來伊約被告甲○○
    到臺中縣大里市○○路四四六號公寓大廈樓下會客室，當時
    被告己○○的女友也有在場，那天事後伊有跟被告己○○說
    是安眠藥，在場當時邱宗榮、被告己○○的女友試藥的品質
    ，拿一顆起來放在舌頭，要試崩散速度，邱宗榮及被告己○○的女友都覺得品質不好，請被告甲○○回去改善，被告甲○○說他也不懂，他說要回去請他的朋友再改，當天約十分
    鐘就結束了，後來有和被告己○○說要包裝的就是你女友來
    試的安眠藥等語（參見本院卷第一二四頁背面）；且被告己○○亦於本院審理時自承：證人丙○○叫伊找伊女友，伊忘
    記幾月了，是在伊去環中路工廠工作後的事情，證人丙○○
    說要試試看安眠藥溶解度，伊說伊沒有吃藥，伊說伊找伊女
    友，因為伊女友有吃安眠藥習慣，後來伊有問伊女友吃了幾
    顆，她說吃了一顆等語（參見本院卷第一九八頁），復供稱
    ：四月底伊才知道是一粒眠，伊用一粒眠去問人家，人家說
    是四級毒品等語（參見本院卷第二○○頁），又供稱：九十
    七年九月二十四日早上證人丙○○打電話給伊，說她九點、
    十點沒有空去拿東西，將貨運行住址及名稱告訴伊，要伊去
    鑫達貨運拿一箱東西，並叫伊到工廠打開包裝，伊拿回工廠
    打開看到是安眠藥成品，就開始包裝，包裝約二個半小時，
    就被查獲了等語（參見本院卷第一九八頁背面）。則被告己○○既知證人丙○○找其女友去試一粒眠之崩解速度，證人
    丙○○又要被告己○○去包裝其女友所試之一粒眠，顯見被
    告己○○已知證人丙○○有製造一粒眠情事，猶替證人丙○○至鑫達貨運行領取一粒眠，並加以包裝作成製品，顯有以
    自己犯罪之意而參與製造第三級毒品犯罪構成要件之行為，
    自屬共同正犯無疑；況邱宗榮、證人丙○○提供硝甲西泮原
    料、包裝機器等物，經由乙○○、被告甲○○介紹由被告丁○○依比例與賦形劑調配攪拌，壓製成錠，再由被告己○○
    包裝，均屬製造一粒眠之一貫流程，縱被告己○○僅分擔其
    中某一部分行為，仍應對於全部所發生之結果，共同負責。
  (三)按法務部會同行政院衛生署共組之審議委員會報由行政院公
    告之毒品分級及品項，係依毒品之成癮性、濫用性及對社會
    危害性分為四級，並依所區分之毒品級數而異其處罰，然此
    係客觀狀態之要件，只要行為人主觀上對所製造者為毒品有
    所認知，即構成犯罪，至於其製造毒品之分級，則為法院適
    用法條之問題，並不以行為人主觀上對該毒品之認識為必要
    ，否則區分毒品級數而異其處罰之規定，將形同具文。查被
    告己○○既自承知悉所包裝之物為一粒眠，且有以自己犯罪
    之意而參與製造第三級毒品犯罪構成要件之行為，即該當製
    造第三級毒品罪，自不得以其不知一粒眠為第三級毒品而免
    除刑事責任。
四、訊據被告丁○○固坦承有於上揭時、地製造查扣之藥錠，且
    曾於調查局訊問時、偵查中及本院羈押訊問時均自白坦承知
    悉製造的是一粒眠等情不諱，惟其於在本院送審訊問時即矢
    口否認有何製造第三級毒品之犯行，辯稱：伊不知製造的是
    一粒眠，證人乙○○在被告甲○○家中告知係製造喉片云云
    。然查：
  (一)在臺中市○區○○○路一○○巷六弄三二號所查扣之物品，
    經送法務部調查局鑑定結果，其中(1)藥錠二千顆，含第三級
    第二三項毒品硝甲西泮成分，合計淨重約三百七十四公克，
    純度百分之零點五九，純質淨重約二點二一公克；(2)藥錠一
    箱，含第三級第二三項毒品硝甲西泮成分，合計淨重約一萬
    二千九百十二公克，純度百分之四點四四，純質淨重約五百
    七十三點二九公克；(3)WY2020一箱，含第三級第二三項毒品
    硝甲西泮成分，合計淨重約三千七百七十五公克，純度百分
    之十五‧九九，純質淨重約六百零三點六二公克；(4)酒精、
    硬酯酸、薄荷、甘露醇、已染色之甘露醇、分散劑、黏劑，
    經檢驗結果均係酒精、硬酯酸、薄荷、甘露醇、已染色之甘
    露醇、分散劑、黏劑無誤；(5)扣押物品目錄表記載之澱粉，
    經檢驗結果係乳糖；(6)扣押物品目錄表記載之一粒眠半成品
    ，經檢驗結果係已染色之甘露醇；(7)扣押物品目錄表記載之
    代糖，經檢驗結果係不含毒品成份之賦形劑；(8)扣案之打錠
    模具、手動打錠機、篩網、勺子、水桶、研磨機、油壓打錠
    機、攪拌器、磅秤、外膜包裝機、烤箱、大型攪拌機、塑膠
    盒、包裝空罐，經檢驗結果均發現有第三級第二三項毒品硝
    甲西泮成分殘留；(9)經勘驗本案所查獲之一粒眠毒品相關證
    物、器具設備，並依據上述檢驗結果研判該等器具設備符合
    「硝甲西泮毒品地下打錠工廠」所需等語，此有該局九十七
    年十一月十日調科壹字第○九七○○四五四五九○號鑑定書
    附卷可稽（參見偵查卷(二)第六四至九七頁），足見被告丁○○在臺中市○區○○○路一○○巷六弄三二號內所製造者為
    一粒眠無訛。
  (二)被告丁○○雖辯稱證人乙○○在被告甲○○家中告知要製作
    喉片云云，然此係被告丁○○要與被告甲○○勾串之詞，業
    如前述；且被告甲○○於本院審理時證稱：乙○○要求伊拿
    錢給被告丁○○，被告丁○○拜託伊將這箱東西拿去鑫達快
    遞貨運行，被告丁○○說把東西放在那邊，他們就知道了，
    被告丁○○沒有說誰會來拿等語（參見本院卷第一九二頁背
    面），則若證人乙○○有向被告丁○○告知製作係喉片，則
    雙方直接約定交貨地點，一手交錢一手交貨，即省時又省事
    ，何須由被告甲○○代為轉交貨款，甚至還要將貨品載至鑫
    達貨運行由他人領取，凡此種種均可見被告丁○○已知所製
    造者並非喉片，否則何須以此種方式交貨；況證人乙○○於
    本院審理時證稱：「（被告丁○○選任辯護人問：當時你委
    託甲○○打錠，有無跟甲○○說製造什麼產品？）沒有。」
    、「（被告丁○○選任辯護人問：案發之前有無再與甲○○
    或其他人說委託代工是喉片或其他之類的產品？）太久想不
    起來。」、「（被告丁○○選任辯護人問：當時在委託時，
    據丁○○說他與甲○○都在場，當時你有無說要製作的是喉
    片？）沒有印象。」（參見本院卷第一三三頁）），亦與被
    告丁○○所辯不符，更見被告丁○○事後翻異前供，係臨訟
    飾卸之詞，不足採信
  (三)被告丁○○於調查局供稱：當日現場所查獲之一粒眠毒品係
    伊幫綽號「大胖」之被告甲○○所製造，原料均係由該綽號
    「大胖」之男子所提供，製造過程所需要之賦形劑（俗稱配
    料）先由伊購買，所需費再向該綽號「大胖」之男子請款，
    伊每製造一顆一粒眠毒品之代價為一角，另現場製造一粒眠
    品所需之器具（打錠機、攪伴機、烤箱等）是由伊提供等語
    （參見偵查卷(一)第三○頁），又供稱：伊九十六年年底即認
    識被告甲○○，彼此並不熟識，被告吳冶邦今年五、六月間
    告訴伊說有生意可以做，要伊代為製造一粒眠謀利，因而才
    陸續有往來等語（同上卷第三一頁），復於偵查中供稱：「
    （檢察官問：《提示筆錄諭其仔細閱覽》你在中部機動組所
    做的筆錄是否實在，如果有任何沒按照你意思的地方請馬上
    更正？）我都有看過，內容都對。我全部都有招認了。」、
    「（檢察官問：《提示原料表》第一項的「原」指什麼？）
    「原」是什麼東西我不知道，但做出來的錠劑就是俗稱的一
    粒眠。」、「（檢察官問：你在做的時就知道這是在做一粒
    眠？）知道。」、「（檢察官問：他《按指被告甲○○》怎
    麼找上你打錠？）我去年底認識後，在九十七年六月間找我
    來打錠一粒眠，因為我家庭經濟不好，所以需要有收入，我
    知道打錠一粒眠是犯法，但因為經濟問題所以才要這樣做。
    」（同上卷第八八、八九頁），復於本院羈押訊問時供稱：
    「（法官問：問：你在中機組及檢察官訊問時，所言均係出
    自你的自由意思？）是的，我講的都是實話。」、「（法官
    問：你是否參與製造一粒眠？）是的。」（參見聲羈卷第七
    頁背面），是被告丁○○前已自白犯行。又被告甲○○於本
    院審理時證稱：乙○○要求伊拿錢給被告丁○○，被告丁○○拜託伊將這箱東西拿去鑫達快遞貨運行，被告丁○○說把
    東西放在那邊，他們就知道了，被告丁○○沒有說誰會來拿
    等語（參見本院卷第一九二頁背面），觀諸被告丁○○交貨
    及收款方式，顯與一般正常交易有間，足見被告丁○○前揭
    自白知悉製造者為一粒眠等語，與事實相符；況被告丁○○
    於九十七年九月二十四日查獲當日於偵查中供稱：「（檢察
    官問：你知道一粒眠是毒品嗎？）依照藥典一粒眠是屬鎮定
    劑。他是第六二二號，為日本住友公司研發的。」（參見偵
    查卷(一)第八九頁），又於九十七年十一月十三日偵查中供稱
    ：「（檢察官問：你在九十七年九月二十四日被查獲後，有
    沒有去查過任何書籍、藥典或上網或任何資訊想去知道何謂
    一粒眠或硝甲西泮？）沒有。是到本件被查獲後才知道何謂
    一粒眠。」、「（檢察官問：你的學歷？）高中畢業。」（
    參見偵查卷(二)第三九頁），則被告丁○○於九十七年九月二
    十四日遭查獲後，並未翻閱任何書籍、藥典或上網或從其他
    資訊管道查知一粒眠之相關資料，以被告丁○○高中學歷之
    程度，竟可於九十七年九月二十四日查獲後當日偵訊時向檢
    察官陳述一粒眠性質、由來，是被告丁○○顯已於查獲前有
    查閱一粒眠之相關訊息，若係製造喉片，何須查閱一粒眠之
    資料，更徵被告丁○○先前自白知悉製造一粒眠之情節為真
    ，其翻異前供部分，要無可採。
  (四)被告丁○○辯護人為被告辯護稱：被告丁○○乃由司法警察
    持槍進入工廠內逮捕到案，因被告丁○○年事已高，加上疾
    病纏身且有重聽，心想若充分「配合」調查，就可以交保，
    不必羈押，故聽不清問題之情形下，回答檢調之提問，然應
    強調者，被告丁○○於行為時確實不知所涉及物品係毒品，
    另應澄清者，被告丁○○於九十七年九月二十四日接受偵訊
    時，乃處於十分疲勞狀態且有重聽，為求快點交保，部分陳
    述與事實不符（如行為時確實不知所涉及物品係一粒眠等）
    ，例如依卷附九十七年九月二十四日調查筆錄，被告丁○○
    九月二十四日下午二時二十分遭逮捕，同日下午六時四十分
    解送到場受訊問，至晚間七時三十四分休息用餐，經過不到
    十分鐘之休息用餐，於晚間七時四十三分復繼續接受訊問，
    一直到晚間九時四十五分調查員才結束訊問，因此被告接受
    內勤檢察官訊問時，乃當日夜間十一時五分，身心俱疲，於
    檢方偵訊時，仍延續在警詢時之恐懼狀態，加上被告有重聽
    ，心想若充分「配合」調查，就可以交保，不必羈押，故被
    告於檢方偵查時所為之陳述，不得採為裁判基礎云云。然被
    告丁○○於九十七年九月二十四日偵訊時供稱：「（檢察官
    問：從一加到五多少？）十五（計算時間四秒）。」、「檢
    察官問：九七多少？）六十三（計算時間一秒）。」、「檢
    察官問：（七八多少？）五十六（計算時間一秒）。」、「
    （檢察官問：現在腦筋清楚嗎？）清楚，我會誠實相告。」
    、「（檢察官問：《提示筆錄諭其仔細閱覽》你在中部機動
    組所做的筆錄是否實在，如果有任何沒按照你意思的地方請
    馬上更正？）我都有看過，內容都對。我全部都有招認了。
    」、「（檢察官問：我現在給你拘票，請問對今天查獲過程
    及拘提過程有無任何意見？）沒有。」（參見偵查卷(一)第八
    八頁），則被告當時尚可明快回答檢察官訊問之數學問題，
    並無疲憊現象，又未向檢察官陳述有過度疲勞之情況，反稱
    調查站筆錄其都有看過，內容都對，又對查獲及拘提過程沒
    有意見等語；而本院觀諸調查站筆錄及該日偵查筆錄，未見
    調查站人員或檢察官以強暴、脅迫或不當方式取供，被告丁○○辯護人稱被告丁○○在偵查中延續警詢時之恐懼狀態云
    云，顯屬無稽；又縱被告丁○○聽力有損，然其亦自承已看
    過調查站之筆錄，調查站筆錄內容無誤等語，又在偵查筆錄
    在「（問：你在做的時候就知道這是在做一粒眠？）知道」
    之問題及回答下親自簽名確認，是其聽力問題亦無減損其在
    調查站、偵查時自白之任意性與真實性。又被告丁○○並未
    抗辯調查員或檢察官以其自白做為交保之交換條件，則被告
    丁○○辯稱當時「配合」調查就可以交保，不必羈押云云，
    不知從何得來；況被告丁○○前有違反藥事法前科，該案亦
    曾歷經羈押程序，是被告丁○○對訴訟程序並非毫無經驗之
    人，若非被告丁○○確有從事製造一粒眠犯行，被告丁○○
    怎會為求交保而承認如此重罪，徒使自己在訴訟上陷於不利
    之地步；且被告丁○○於本院羈押訊問時供稱：「（法官問
    ：問：你在中機組及檢察官訊問時，所言均係出自你的自由
    意思？）是的，我講的都是實話。」、「（法官問：你是否
    參與製造一粒眠？）是的。」（參見聲羈卷第七頁背面），
    則被告丁○○若有自白可交保之誤會，然檢察官在被告丁○○自白後以被告丁○○有羈押原因及必要而向本院聲請羈押
    ，被告丁○○此時亦應知自白並不能交保，卻仍在本院值班
    法官面前坦承參與製造一粒眠，益見被告丁○○自白具有真
    實性及任意性，被告丁○○之辯護人前揭置辯，顯不足採。
  (五)被告丁○○於九十七年九月二十四日調查站訊問時辯稱：伊
    每製造一顆一粒眠毒品之代價為一角云云（參見偵查卷(一)第
    三○頁），復於九十七年十一月二十一日調查站訊問時改稱
    ：實際上是一顆一元，當時伊是想所得報酬少一點，罪刑會
    判得較輕等語（參見偵查卷(二)第四九頁），又於本院審理時
    改稱：打錠工資一粒一角，賦形劑的錢伊先支出，被告甲○○給伊的二十萬元是包括打錠一粒一角的工資及賦形劑的錢
    ，但不是結算云云（參見本院卷第二○一頁背面）。被告丁○○雖對製造一粒眠之利潤供述反覆，然證人丙○○於偵查
    中證稱：一顆一粒眠證人乙○○跟伊算一‧六元，後來伊把
    它殺成一‧五元等語（參見偵查卷(二)第一一六頁），又於本
    院審理時證稱：一顆製作成本是一‧六元，因為伊有與證人
    乙○○殺價，所以以證人乙○○所述一‧五元為準等語（參
    見本院卷第一二二頁），核與證人乙○○於偵查中證述：證
    人丙○○說一顆一‧五元等語相符（參見偵查卷(二)第一三九
    頁）。證人丙○○既以一顆一粒眠一‧五元之代價請證人乙○○找尋具有製造一粒眠技術之人，則以被告丁○○係真正
    製造一粒眠之人，而被告甲○○、證人乙○○僅為從中牽線
    之人，就被告丁○○於九十七年十一月二十一日調查站所述
    製造一粒眠代價為每顆一元等語，與證人丙○○、乙○○所
    述價格對照，較合情理，堪信為真。從被告丁○○於九十七
    年九月二十四日查獲當時受調查站訊問時刻意壓低製造代價
    為一角，顯見其對製造代價會影響罪刑認定乙節知之甚明，
    足認其自始已有製造一粒眠之認知，否則何須隱匿、減低其
    製造代價；且被告丁○○以每顆一元代價壓錠，顯屬暴利，
    益見被告丁○○知悉所製造者為非法之第三級毒品一粒眠。
  (六)被告丁○○辯護人雖請求本院向臺灣區製藥工業同業工會調
    查「市售喉片是否有食品及藥物之分？製造喉片之製程為何
    ？製造、代工利潤為何？喉片之成分為何？成分之顏色外觀
    有無特色？成品之顏色、外觀有無特色？就原物料、成品來
    看，喉片與一粒眠在顏色、外觀上有無明顯區別？就製造、
    代工利潤來看，喉片與一粒眠有無明顯區別？」等事項，而
    該公會迄本案言詞辯論終結時雖未函覆，惟被告丁○○製造
    一粒眠之代價為每粒一元，業如前述，其改稱每粒一角既為
    本院所不採，且本院既依前述證據資料認定被告主觀意圖已
    知所製造者為一粒眠，被告壓錠方式與原料色澤、外觀即非
    調查重點，則縱被告以製作喉片之方式壓製一粒眠，亦無解
    於犯罪之成立，是本院認已無須等待該公會回覆前述事項，
    附此敘明。又被告丁○○於本院審理時辯稱：請調閱檢察官
    偵訊時錄音，證明伊有向檢察官說明伊不知道原料是什麼成
    份，要送刑事警察局鑑驗才知道云云（參見本院卷第二一二
    頁背面），惟被告丁○○於偵查中供稱：「（檢察官問：《
    提示原料表》第一項的『原』指什麼？）『原』是什麼東西
    我不知道，但做出來的錠劑就是俗稱的一粒眠。」（參見偵
    查卷(一)第八八、八九頁），則被告丁○○確有向檢察官表明
    其不知原料為硝甲西泮，然被告丁○○之後立即表示知悉所
    製造之成品即為一粒眠，故被告丁○○縱不知原料之名稱，
    然其已知所製成成品為一粒眠，是其此部分抗辯並無解於犯
    罪之成立，本院亦認無勘驗偵訊光碟之必要。
五、此外，復有藥錠包裝機二臺、噴印機二臺、輸送機一臺、自
    動打包機一臺、空壓機一臺、包裝膜十三箱、空罐三袋，及
    包裝完成之「一粒眠」七千四百顆（合計淨重約一千二百八
    十七點六公克，純度百分之四點三三，純質淨重約五十五點
    七五公克）、尚未包裝之一粒眠八罐（合計淨重約一萬三千
    九百十二公克，純度百分之四點三三，純質淨重約六百零二
    點三九公克）、一粒眠編號及數量筆記、己○○用以與丙○○聯絡之門號0000000000行動電話一支（廠牌：ＮＯＫＩＡ
    ，含ＳＩＭ卡一張）、一粒眠製造流程表一張、一粒眠製程
    筆記本一本、打錠模具九十三組、手動打錠機六臺、篩網六
    個、勺子三個、水桶二個、研磨機一臺、油壓打錠機一組、
    攪拌器一組、磅秤二臺、外膜包裝機一組、烤箱一臺、大型
    攪拌機一臺、防毒面具六個、塑膠盒五個、包裝空罐十個、
    甘露醇二包（毛重共五十公斤）、乳糖三包（毛重共五十點
    五公斤，扣押物品目錄表記載為澱粉）、色素六罐、薄荷二
    瓶、代糖五包、酒精二桶、黏劑二包（毛重共十六點五公斤
    ）、硬酯酸一箱（毛重十三公斤）、WY2020（硝甲西泮）一
    箱（合計淨重約三千七百七十五公克，純度百分之十五‧九
    九，純質淨重約六百零三點六二公克）、分散劑一包、已染
    色甘露醇一箱（毛重十八點五公斤）、已染色甘露醇九包（
    毛重七十五公斤，扣押物品目錄表記載為一粒眠半成品），
    及一粒眠成品二千顆（合計淨重約三百七十四公克，純度百
    分之零點五九，純質淨重約二點二一公克）、一粒眠藥錠一
    箱（合計淨重約一萬二千九百十二公克，純度百分之四點四
    四，純質淨重約五百七十三點二九公克）、前述現金二十萬
    元、甲○○所有用以與乙○○聯絡之門號0000000000行動電
    話一支（廠牌：摩托羅拉，含ＳＩＭ卡一張）等物扣案可資
    佐證，被告甲○○、己○○、丁○○製造第三級毒品犯行，
    洵堪認定，應依法論科。
六、按毒品危害防制條例第四條製造第一級至第四級毒品罪之「
    製造」，係指就原料、原素予以加工，使成具有特定功效之
    成品者而言。查本案邱宗榮、證人丙○○提供硝甲西泮原料
    、包裝機器等物，經由乙○○、被告甲○○介紹由被告丁○○依比例與賦形劑調配攪拌，壓製成錠，再由被告己○○包
    裝，使原料硝甲西泮易於持有、保存，並使其具有一定之崩
    解速度，以迎合購買者之需求，自屬毒品危害防制條例所謂
    之「製造」，故核被告甲○○、己○○、丁○○所為，均係
    犯毒品危害防制條例第四條第三項製造第三級毒品罪。又本
    案之硝甲西泮並非藥事法第二十二條第一項第一、二款之禁
    藥（參見行政院衛生署九十八年二月二日衛署藥字第○九八
    ○○○一七五七號函附之歷年來經公告禁止使用、販售之禁
    藥明細表），而硝甲西洋經行政院九十五年八月八日院臺衛
    字第○九五○○三五四五○號函公告為第三級管制「藥品」
    ，故在本案應屬藥事法第二十條第一款之偽藥，然依重法優
    於輕法、特別法優於普通法之法律適用原則，於法律競合時
    ，應僅適用毒品危害防制條例論處（此部分起訴書雖未記載
    ，然公訴檢察官已於九十八年二月二十三日提出之補充論告
    書中補充，但公訴檢察官認硝甲西泮係禁藥，有所誤會）。
    另按共同正犯之意思聯絡，原不以數人間直接發生者為限，
    即有間接之聯絡者，亦包括在內。如甲分別邀約乙、丙犯罪
    ，雖乙、丙間彼此並無直接之聯絡，亦無礙於其為共同正犯
    之成立（最高法院七十七年臺上字第二一三五號判例要旨參
    照），是依上揭說明，被告己○○與邱宗榮、丙○○，被告
    甲○○與乙○○、丙○○，及被告丁○○與被告甲○○、乙○○間就前述製造第三級毒品部分，互有犯意聯絡及行為分
    擔，均為共同正犯。又按集合犯係指若該犯罪行為態樣，本
    質上原具有反覆、延續實行之特徵，立法時既予特別歸類，
    定為犯罪構成要件之行為要素，則行為人基於該罪之犯意，
    在密切接近之一定時間及空間內複次實行之該特定構成要件
    行為，倘依社會通念，於客觀上認為符合一個反覆、延續性
    之行為觀念者，於刑法評價上，即應僅成立一罪，例如經營
    、從事業務、收集、販賣、製造、散布等具有職業性、營業
    性或收集性等具有重複特質之犯罪，均屬包括一罪之集合犯
    概念（最高法院九十五年度臺上字第四五三六號、同院九十
    五年度臺上字第四六八六號、同院九十五年度臺上字第五三
    一五號判決意旨參照），而被告甲○○、己○○、丁○○基
    於反覆實施製造第三級毒品之單一包括犯意聯絡，並於前述
    密接之時、地，製造第三級毒品，參諸前揭說明，被告甲○○、己○○、丁○○顯係基於集合犯之包括一罪犯意反覆所
    為，均應論以集合犯。被告甲○○前因違反藥事法案件，經
    本院以九十四年度訴字第三一八號判決處以有期徒刑五月，
    如易科罰金，以銀元三百元折算一日，上訴後經臺灣高等法
    院臺中分院以九十四年度上訴字第一一三七號判決駁回上訴
    ，再上訴又經最高法院以六年度台上字第六八二六號判決駁
    回上訴確定，復經臺灣高等法院臺中分院以九十七年度聲減
    字第八八號裁定減刑為有期徒刑二月又十五日，如易科罰金
    ，以銀元三百元折算一日確定，於九十七年四月三日易科罰
    金執行完畢，有臺灣高等法院被告前案紀錄表及臺灣臺中地
    方法院檢察署刑案資料查註紀錄表在卷可憑，被告前受有期
    徒刑執行完畢，五年內故意再犯本件有期徒刑以上之罪，為
    累犯，應依刑法第四十七條第一項之規定加重其刑。另被告
    己○○雖有上述製造第三級毒品之犯行，惟被告己○○僅係
    就壓製成錠之一粒眠進行包裝之工作，在整個製造過程中屬
    微末、後端之行為，與從事提供原料、調製壓錠之主要行為
    有重大差異，且非立於主導犯行之地位，倘科以製造第三級
    毒品之法定最輕本刑有期徒刑五年，誠為情輕法重，猶嫌過
    苛，本院衡其犯罪情狀，認被告己○○若科處法定最輕本刑
    有期徒刑五年，在客觀上足以引起一般人同情，故爰依刑法
    第五十九條規定，就被告己○○製造第三級毒品，酌量減輕
    其刑。爰審酌被告甲○○、己○○、丁○○明知俗稱一粒眠
    之硝甲西泮係屬毒品，足以戕害國人身心健康，僅因圖利而
    製造，助長施用毒品惡習，製造數量非少，危害社會治安匪
    淺，被告丁○○為主要製造第三級毒品之人，惡性最重，被
    告甲○○參與介紹被告丁○○製造第三級毒品，並向被告丁○○催製第三級毒品，惡性次之，而被告己○○僅從事微末
    之包裝工作，惡性相較為輕，暨渠等素行、智識、犯罪目的
    、動機、手段，且被告甲○○自始未能坦承犯行，被告丁○○供述反覆，被告己○○尚能坦承部分犯行等一切情況，各
    量處如主文所示之刑，以示儆懲。
七、沒收：
  (一)按毒品危害防制條例第二條第二項規定，毒品依其成癮性、
    濫用性及對社會危害性分為四級，並就製造、運輸、販賣、
    意圖販賣而持有、以非法方法使人施用、引誘他人施用及轉
    讓等不同品項毒品之行為，分別定其處罰。至施用或持有第
    三、四級毒品，因其可罰性較低，故予除罪化，僅就施用及
    持有第一、二級毒品科以刑罰。惟鑑於第三、四級毒品均係
    管制藥品，特於同條例第十一條之一明定無正當理由，不得
    擅自持有；第十八條第一項後段復規定查獲之第三、四級毒
    品，無正當理由而擅自持有者，沒入銷燬之。從而，依同條
    例第十八條第一項後段應沒入銷燬之毒品，專指查獲之施用
    、持有第三、四級毒品而言；倘係查獲之製造、運輸、販賣
    、意圖販賣而持有、以非法方法使人施用、引誘他人施用或
    轉讓之第三、四級毒品，既屬同條例相關法條明文規定處罰
    之犯罪行為，即非該條項應沒入銷燬之範圍。又同條例第十
    九條第一項所定「供犯罪所用或因犯罪所得之物」，係指犯
    第四條至第九條、第十二條、第十三條或第十四條第一項、
    第二項之罪所用或所得之物，不包括毒品本身在內，自不得
    為第三、四級毒品之沒收依據。同條例對於查獲之製造、運
    輸、販賣、意圖販賣而持有、以非法方法使人施用、引誘他
    人施用及轉讓第三、四級毒品之沒收，並無特別規定，如其
    行為已構成犯罪，則該毒品即屬不受法律保護之違禁物，應
    回歸刑法之適用，依刑法第三十八條第一項第一款之規定沒
    收之（最高法院九十五年度台上字第九一一號判決意旨參照
    ）。查扣案之藥錠七千四百顆（合計淨重約一千二百八十七
    點六公克，純度百分之四點三三，純質淨重約五十五點七五
    公克）、藥錠八罐內之藥錠（合計淨重約一萬三千九百十二
    公克，純度百分之四點三三，純質淨重約六百零二點三九公
    克）、藥錠二千顆（合計淨重約三百七十四公克，純度百分
    之零點五九，純質淨重約二點二一公克）、藥錠一箱內之藥
    錠（合計淨重約一萬二千九百十二公克，純度百分之四點四
    四，純質淨重約五百七十三點二九公克）、WY2020一箱內之
    硝甲西泮（合計淨重約三千七百七十五公克，純度百分之十
    五‧九九，純質淨重約六百零三點六二公克），均為第三級
    毒品硝甲西泮，業如前述，且為與本案製造第三級毒品罪之
    標的，則前述之硝甲西泮自屬違禁物，揆諸前開判決意旨，
    應依刑法第三十八條第一項第一款宣告沒收。至硝甲西泮鑑
    驗耗用之部分，既滅失而不存在，當毋庸為沒收之諭知。
  (二)按毒品危害防制條例第十九條第一項固規定犯第四條之罪者
    ，其供犯罪所用或因犯罪所得之財物應沒收，惟該條既未特
    別規定「不問屬於犯人與否，沒收之」等語，依該條沒收之
    物自應以屬於犯人者為限（最高法院九十三年度臺上字第三
    二六三號判決意旨參照）。又沒收為從刑之一種，依主從不
    可分之原則，應附隨緊接於主刑之下而同時宣告；又共同正
    犯因相互間利用他人之行為，以遂行其犯意之實現，本於責
    任共同之原則，有關沒收部分，對於共犯間供犯罪所用之物
    ，自均應為沒收之諭知（最高法院九十一年度臺上字第五五
    八三號判決要旨參照）。查在臺中市○○區○○路五段八一
    之一號查扣之藥錠包裝機二臺、噴印機二臺、輸送機一臺、
    自動打包機一臺、空壓機一臺、包裝膜十三箱、空罐三袋、
    一粒眠編號及數量筆記一本，均係共犯邱宗榮所有，供製造
    第三級毒品所用之物，業據被告己○○及證人丙○○供證述
    在卷（參見本院卷第一二○頁背面、第二一○頁）；而扣案
    之門號0000000000行動電話一支（廠牌：ＮＯＫＩＡ，含Ｓ
    ＩＭ卡一張），係共犯丙○○交被告己○○所持用，供被告
    己○○與共犯丙○○聯絡包裝一粒眠所用之物，業經被告己○○自承在卷（參見本院卷第二一○頁），均應依毒品危害
    防制條例第十九條第一項規定併予宣告沒收。又在臺中市○
    區○○○路一○○巷六弄三二號查扣之一粒眠製造流程表一
    張、一粒眠製程筆記本一本、打錠模具九十三組、手動打錠
    機六臺、篩網六個、勺子三個、水桶二個、研磨機一臺、油
    壓打錠機一組、攪拌器一組、磅秤二臺、外膜包裝機一組、
    烤箱一臺、大型攪拌機一臺、防毒面具六個、塑膠盒五個、
    包裝空罐十個、甘露醇二包（毛重共五十公斤）、乳糖三包
    （毛重共五十點五公斤，扣押物品目錄表記載為澱粉）、色
    素六罐、薄荷二瓶、代糖五包、酒精二桶、黏劑二包（毛重
    共十六點五公斤）、硬酯酸一箱（毛重十三公斤）、分散劑
    一包、已染色甘露醇一箱（毛重十八點五公斤）、已染色甘
    露醇九包（毛重七十五公斤，扣押物品目錄表記載為一粒眠
    半成品），均係被告丁○○所有，供製造第三級毒品所用之
    物，業據被告丁○○自承在卷（參見本院卷第二一○頁），
    均應依毒品危害防制條例第十九條第一項規定併予宣告沒收
    。另扣案之0000000000行動電話一支（廠牌：摩托羅拉，含
    ＳＩＭ卡一張），係被告甲○○所有，供與共犯乙○○聯絡
    製造一粒眠所用之物，業經被告甲○○自承該電話為其所有
    且與乙○○聯絡之用等語在卷（參見本院卷第二○九頁背面
    ），亦應依毒品危害防制條例第十九條第一項規定併予宣告
    沒收。又裝前述硝甲西泮所用之罐子八個、箱子二個，為被
    告丁○○有，供被告甲○○、己○○、丁○○製造第三級毒
    品所用之物，爰依同條例第十九條第一項規定宣告沒收。
  (三)又按毒品危害防制條例第十九條第一項規定，犯販賣毒品罪
    者，其犯罪所得之財物均沒收之，係採義務沒收主義。故販
    賣毒品所得之對價，不問其中成本若干，利潤多少，均應全
    部諭知沒收，貫徹政府查禁煙毒之決心，以符立法本旨（最
    高法院九十一年度臺上字第二四一九號判決意旨參照）。另
    按毒品危害防制條例第十九條第一項規定所稱「追徵其價額
    」者，係指所沒收之物為金錢以外之其他財物而無法沒收時
    ，應追徵其價額，使其繳納與原物相當之價額。如所得財物
    為金錢而無法沒收時，始應「以其財產抵償之」（最高法院
    九十五年度臺上字第三○五號判決要旨參照）。復按沒收含
    有保安處分之性質，在剝奪犯罪者因犯罪而取得之財產上利
    益，以遏止犯罪，與罰金屬刑罰之性質有別，故對於各共犯
    應採連帶沒收主義，不得就全體共犯之總所得，對於各共犯
    重複諭知沒收（最高法院九十四年度台上字第一九七一號、
    九十五年度台上字第六○五一號判決要旨參照）。查扣案之
    現金二十萬元為被告丁○○共犯製造第三級毒品所分得之金
    錢，應依毒品危害防制條例第十九條第一項規定，由被告丁○○與被告甲○○、己○○及共犯邱宗榮、丙○○、乙○○
    連帶沒收；另被告己○○共犯製造第三級毒品所分得之二萬
    元，雖未扣案，然應依毒品危害防制條例第十九條第一項規
    定，應宣告與被告甲○○、丁○○及共犯邱宗榮、丙○○、
    乙○○連帶沒收，如全部或一部不能沒收時，以其等財產抵
    償之。
  (四)扣案之廠房鑰匙三支、房屋租賃契約書影本二頁，及門號00
    00000000、0000000000、0000000000、0000000000、000000
    0000行動電話各一支，均與本案製造第三級毒品犯行無關，
    且非違禁物，爰不另為沒收之諭知。又扣案之偽造諾美婷包
    裝盒及標籤一箱、偽造威而鋼包裝盒及標籤一箱、威而鋼偽
    藥四包、諾美婷偽藥二包、不明藥品六箱，係被告丁○○另
    涉違反商標法或藥事法之重要證物，亦不得在本案宣告沒收
    。
八、無罪部分：
  (一)公訴意旨略以：被告甲○○、己○○、丁○○所為，另涉犯
    毒品危害防制條例第四條第三項販賣第三級毒品罪嫌云云。
  (二)按犯罪事實應依證據認定之，無證據不得認定犯罪事實；又
    不能證明被告犯罪者，應諭知無罪之判決，刑事訴訟法第一
    百五十四條第二項、第三百零一條第一項分別定有明文。次
    按認定不利於被告之事實，須依積極證據，苟積極證據不足
    為不利於被告事實之認定時，即應為有利於被告之認定，更
    不必有何有利之證據；又事實之認定，應憑證據，如未能發
    現相當證據，或證據不足以證明，自不能以推測或擬制之方
    法，以為裁判之基礎，最高法院分別著有三十年上字第八一
    六號、四十年臺上字第八六號判例可資參照。
  (三)檢察官認被告甲○○、己○○、丁○○涉犯毒品危害防制條
    例第四條第三項販賣第三級毒品罪嫌，並未提出相關證據供
    本院審酌。
  (四)按當事人雖得聲請法院調查證據，而法院為發見真實，亦得
    依職權調查證據，但限於維護公平正義或對被告之利益有重
    大關係之事項為限，刑事訴訟法第一百六十三條第一、二項
    定有明文，故法院固得依職權調查證據，但並無蒐集證據之
    義務，蒐集證據乃檢察官或自訴人之職責，事實審法院應以
    調查證據為其主要職責，其調查之範圍，亦以審判中所存在
    之一切證據為限，案內不存在之證據，即不得責令法院為發
    現真實，應依職權從各方面蒐集證據（最高法院九十一年度
    臺上字第五八四六號判決意旨參照）。經查，檢察官並未在
    起訴書內就被告甲○○、己○○、丁○○販賣第三級毒品時
    間、地點，及販賣對象、代價等犯罪基礎事實有所記載，亦
    未論述被告甲○○、己○○、丁○○與有何種販賣第三級毒
    品之行為分擔，本院實無從由起訴書得知檢察官起訴被告甲○○、己○○、丁○○販賣第三級毒品之事實何在；本院復
    於準備程序時詢問公訴檢察官此部分犯罪事實為何（參見本
    院卷第六八頁背面），惟公訴檢察官或偵查檢察官迄今均未
    補正所謂告被告甲○○、己○○、丁○○販賣第三級毒品之
    犯罪事實供本院調查，且亦未提出被告甲○○、己○○、丁○○涉犯毒品危害防制條例第四條第三項販賣第三級毒品罪
    嫌相關事證供本院審酌，卷內復查無相關證據可資佐證，本
    院亦無自行蒐集證據調查之義務，是檢察官此部分起訴並不
    明確，自難認定被告甲○○、己○○、丁○○有販賣第三級
    毒品之犯行。
  (五)綜上所述，本件尚乏積極證據足資證明被告甲○○、己○○
    、丁○○有販賣第三級毒品之犯行，且未達通常一般之人均
    不致於有所懷疑，而得確信其為真實之程度，揆諸前揭條文
    及判例意旨，尚難僅憑推測或擬制之方法，即遽為被告甲○○、己○○、丁○○此部分有罪之論斷。此外，因公訴人起
    訴不明確，致本院無從查證被告甲○○、己○○、丁○○是
    否有公訴人所指販賣第三級毒品犯行，被告甲○○、己○○
    、丁○○之販賣第三級毒品犯行既屬不能證明，依首揭規定
    ，應就此部分諭知被告甲○○、己○○、丁○○無罪之判決
    。
據上論斷，應依刑事訴訟法第二百九十九條第一項前段、第三百
零一條第一項，毒品危害防制條例第四條第三項、第十九條第一
項，刑法第十一條、第二十八條、第四十七條第一項、第五十九
條、第三十八條第一項第一款，判決如主文。
中    華    民    國    98    年    5     月    13    日
                  刑事第十三庭  審判長法  官  陳得利
                                      法  官  許月馨
                                      法  官  黃裕仁
以上正本證明與原本無異。
如不服本判決應於收受判決後十日內向本院提出上訴書狀，並應
敘述具體理由；其未敘述上訴理由者，應於上訴期間屆滿後二十
日內向本院補提理由書（均須按他造當事人之人數附繕本，切勿
逕送上級法院）。
                                      書記官  何惠文
中    華    民    國    98    年    5     月    13    日
附表：
1.扣案之藥錠七千四百顆（合計淨重約一千二百八十七點六公克
  ，純度百分之四點三三，純質淨重約五十五點七五公克）。
2.扣案藥錠八罐內之藥錠（合計淨重約一萬三千九百十二公克，
  純度百  分之四點三三，純質淨重約六百零二點三九公克）。
3.扣案之藥錠二千顆（合計淨重約三百七十四公克，純度百分之
  零點五九，純質淨重約二點二一公克）。
4.扣案藥錠一箱內之藥錠（合計淨重約一萬二千九百十二公克，
  純度百分之四點四四，純質淨重約五百七十三點二九公克）。
5.扣案WY2020一箱內之硝甲西泮（合計淨重約三千七百七十五公
  克，純度百分之十五‧九九，純質淨重約六百零三點六二公克
  ）。
6.在臺中市○○區○○路五段八一之一號查扣之藥錠包裝機二臺
  、噴印機二臺、輸送機一臺、自動打包機一臺、空壓機一臺、
  包裝膜十三箱、空罐三袋、一粒眠編號及數量筆記一本。
7.扣案之門號0000000000行動電話一支（廠牌：ＮＯＫＩＡ，含
  ＳＩＭ卡一張）。
8.在臺中市○區○○○路一○○巷六弄三二號查扣之一粒眠製造
  流程表一張、一粒眠製程筆記本一本、打錠模具九十三組、手
  動打錠機六臺、篩網六個、勺子三個、水桶二個、研磨機一臺
  、油壓打錠機一組、攪拌器一組、磅秤二臺、外膜包裝機一組
  、烤箱一臺、大型攪拌機一臺、防毒面具六個、塑膠盒五個、
  包裝空罐十個、甘露醇二包（毛重共五十公斤）、乳糖三包（
  毛重共五十點五公斤，扣押物品目錄表記載為澱粉）、色素六
  罐、薄荷二瓶、代糖五包、酒精二桶、黏劑二包（毛重共十六
  點五公斤）、硬酯酸一箱（毛重十三公斤）、分散劑一包、已
  染色甘露醇一箱（毛重十八點五公斤）、已染色甘露醇九包（
  毛重七十五公斤，扣押物品目錄表記載為一粒眠半成品）。
9.扣案之0000000000行動電話一支（廠牌：摩托羅拉，含ＳＩＭ
  卡一張）。
10.裝前述硝甲西泮所用之罐子八個、箱子二個。
附錄論罪科刑法條：
毒品危害防制條例第四條第三項
製造、運輸、販賣第三級毒品者，處五年以上有期徒刑，得併科
新臺幣五百萬元以下罰金。


司法院資訊處製作；財團法人民間司法改革基金會備份。
